【裁判字號】    89,易,351
【裁判日期】    890711
【裁判案由】    重利
【裁判全文】
臺灣花蓮地方法院刑事判決                          八十九年度易字第三五一號
    公  訴  人  臺灣花蓮地方法院檢察署檢察官
    被      告  乙○○
    選任辯護人  葉源龍
右列被告因重利案件，經檢察官提起公訴（八十九年度偵字第一二六三號）本院判決
如左：
    主  文
乙○○無罪。
    理  由
一、公訴意旨大略為：被告乙○○基於概括的犯意，從民國八十八年七月間起至八十
    九年三月間止，連續以月息三分至九分不等的重利貸款給急迫、輕率的甲○○周
    轉，並由甲○○提供友人黃美英的支票作為貸款的擔保，因而認為被告乙○○涉
    犯有刑法第三百四十四條的重利罪嫌。
二、本件公訴人認為被告乙○○涉嫌觸犯刑法第三百四十四條的重利罪嫌，是以告訴
    人甲○○的指控，以及卷內所附的支票影本，作為起訴的主要依據。而被告乙○
    ○雖然承認有借錢給甲○○，但是堅決否認有任何重利的犯罪行為，辯稱：因為
    她和甲○○是二十多年的朋友，才會借錢給甲○○，她並沒有向甲○○要求利息
    ，是甲○○自己要算利息給她的，而她前前後後借了甲○○新台幣（下同）三千
    多萬元，甲○○只還了二千多萬元，還有一千多萬元都還沒還，她並不在乎利息
    ，只希望甲○○能還清本金就好了等語。
三、按告訴人之告訴，係以使被告受刑事訴追為目的，是其陳述是否與事實相符，仍
    應調查其他證據以資審認，最高法院五十二年台上字第一三○○號判例著有上述
    的見解可以參照。而刑法第三百四十四條重利罪，首須行為人明知他人出於急迫
    、輕率或無經驗，而利用機會故意為借貸行為，以取得與原本顯不相當之重利，
    如果取得與原本顯不相當之重利，但立約時，行為人並無利用他人急迫、輕率或
    無經驗之情形，則仍不能成立之本罪。經查，告訴人甲○○在警訊中雖指稱有以
    月息三分至九分不等的重利向乙○○借錢，但並未說明乙○○是否是在她急迫、
    輕率的情形下故意借款求取重利，而經本院傳訊的結果，甲○○供稱：她和乙○
    ○是二十幾年的朋友了，八十六年間也曾向乙○○借過錢，乙○○很信任她，所
    以八十八年間她就故意拿朋友的票騙楊秀珠是她先生公司的票，來向楊秀珠借錢
    ，以此來繳汽車貸款及家庭生活費用，楊秀珠是基於朋友立場幫忙，利息都是她
    自己算給乙○○的，如今她還欠乙○○一千多萬元沒還等語，並提出自白書一份
    附卷，告訴人的這番供述與被告辯解的內容相符，顯見告訴人在向被告借款時並
    沒有任何急迫、輕率的情形，而被告也不是為了要取得重利而利用機會故意借款
    給告訴人，自然不能單以告訴人在警訊中的指述就作不利於被告的認定，而卷附
    之支票亦無從為被告有為本件公訴人所指犯行之積極證據，本件依據卷內的事證
    並不能證明被告有何重利犯行，此外，也查不到被告犯法的其他積極證據，來證
    明被告犯罪，依據上述說明，自應對被告為無罪之諭知。
據上論斷，應依刑事訴訟法第三百零一條第一項判決如主文。
中     華     民     國     八十九     年     七     月      十一       日
                                臺灣花蓮地方法院刑事庭
                                    法  官  陳  雅  敏
右正本證明與原本無異。
如對本判決不服，應於送達後十日內，向本院提出上訴狀。（應抄附繕本）告訴人或
被害人如對於本判決不服者，應具備理由請求檢察官上訴，其上訴期間之計算係以檢
察官收受判決正本之日期為準。
                                    法院書記官
中     華     民     國     八十九     年      七     月      十四      日


司法院資訊處製作；財團法人民間司法改革基金會備份。
